臺灣高等法院高雄分院刑事判決　　　　　　　　　九十一年度上訴字第一二九九號
　　上訴人
　　即被告　　甲○○
　選任辯護人　吳剛魁
右上訴人因偽造有價証券案件，不服臺灣高雄地方法院九十一年度訴字第一六○三號
中華民國九十一年七月三日第一審判決（起訴案號：臺灣高雄地方法院檢察署九十一
年度偵字第五○五三號），提起上訴，本院判決如左：
      主  文
原判決撤銷。
甲○○無罪。
      理  由
一、公訴意旨略以：被告甲○○係任職設於高雄市三民區○○○路三六六號九樓之一
    「台灣綜合開發股份有限公司（下稱台開公司）」擔任電話總機小姐，於民國九
    十年十二月四日上午十時二十分許，甲○○因欲前往上址「台開公司」樓下之銀
    行、郵局辦事，適有不知情之「台開公司」職員盧昭吟，自不知情之「台開公司
    」總經理周朝國處，取得「一同營造有限公司（下稱一同公司）」欲承攬「台開
    公司」之廠商興建廠房工程而開立並交付「台開公司」副總經理蔣權瀚（業經不
    起訴處分確定）以為保證，帳號一二七○─一號、票號ＤＥ0000000號、
    付款人台灣土地銀行鳳北分行、發票人「一同公司」、面額新台幣（下同）五百
    萬元、未載受款人及發票日之支票乙紙，交由甲○○持往設於高雄市三民區○○
    ○路三六六號之「中國信託商業銀行三民分行」提示該紙支票，經甲○○提示前
    開支票而交予前開銀行櫃檯人員時，該櫃檯人員告知甲○○該紙支票未填載發票
    日，並將之交還後，甲○○竟基於偽造有價證券後持以行使之犯意，未經發票人
    「一同公司」之授權，偽填發票日期為九十年十二月四日，並提示該支票予前開
    銀行櫃檯人員，嗣因「一同公司」帳戶存款不足及發票人印鑑不符而遭退票，「
    一同公司」始知悉上情，因認被告甲○○涉有刑第二百零一條第一項之偽造有價
    證券罪嫌。
二、公訴人認上訴人甲○○涉有偽造有價証券罪嫌，係以右揭事實，業据上訴人甲○
    ○於偵查中坦承不諱，核與告訴人一同公司指訴情節相符，並經証人盧昭吟陳述
    無訛，且經調閱「中國信託商業銀行三民分行」錄影帶勘驗結果：於九十年十二
    月四日上午十時二十二分三十八秒之時點，櫃檯小姐確有持某物交還甲○○，甲
    ○○立即在櫃檯填寫資料後，於同日上午十時二十二分四十七秒交還櫃檯小姐等
    情，此有檢察官勘驗筆錄在卷可稽，復有支票及退票理由單影本各一紙附卷可憑
    ，足見上訴人甲○○確有在該時間就系爭未填載發票日之支票，加以填載當天日
    期並提示支票，雖上訴人甲○○不諳法律規定，致為本件行為，惟尚無從阻卻構
    成要件之成立等語，為其論据。
三、訊之上訴人甲○○固坦承確有於九十年十二月四日上午十時二十分許，經由同事
    盧昭吟交付系爭支票及公司存簿，請其將系爭支票提示存入公司帳戶，而將系爭
    支票提示予「中國信託商業銀行三民分行」櫃檯人員，因系爭支票未填載發票日
    ，該櫃檯人員交還系爭支票後，由其填載系爭支票發票日為九十年十二月四日，
    並將之提示等事實不諱，惟矢口否認有何上揭犯行，辯稱：我係因於提示系爭支
    票時，銀行櫃檯人員告訴我，系爭支票未填載發票日，如欲存入須填載當日之日
    期，始得提示，所以我即在櫃檯填寫發票日為九十年十二月四日，我主觀上並無
    意圖供行使之用及主觀不法之犯意等語。經查：
（一）上訴人甲○○雖有於九十年十二月四日上午十時二十分許，經由同事盧昭吟交
      付系爭支票及公司存簿，請其將系爭支票提示存入公司帳戶，而將系爭支票提
      示予「中國信託商業銀行三民分行」櫃檯人員，因系爭支票未填載發票日，該
      櫃檯人員交還系爭支票後，由其填載系爭支票發票日為九十年十二月四日，並
      將之提示等事實，惟經本院勘驗銀行錄影帶結果，於九十年十二月四日上午十
      時二十二分三十七、八秒之際，櫃檯小姐確有持支票交還上訴人甲○○，上訴
      人甲○○立即在櫃檯填寫資料後，於同日上午十時二十二分四十七秒交還櫃檯
      小姐，此有本院勘驗筆錄可憑（見本院卷第六十頁及九十一年度發查字第五四
      五號卷第卅三頁），是在該十秒鐘時間內填載支票日期，其時間甚為短暫僅十
      秒，上訴人甲○○應未詳予思索。
（二）証人蔣容佩陳稱：「（問：你跟被告同事？）答：是的，我是擔任業務助理」
      「（問：甲○○在你們公司擔任什麼職務？）答：擔任總機」「（問：他擔任
      總機，怎麼會拿這張票去銀行提示？）答：我們會計主任盧昭吟比較忙，因為
      甲○○要去郵局，他請甲○○順便拿去銀行處理，他已經把資料都夾好了，就
      交給甲○○，順便幫他辦一下，公司在九樓，銀行在一樓，郵局離我們公司二
      條巷子，約四、五百公尺」「（問：公司在九樓，銀行在一樓，會計主任為什
      麼不自己下來辦？）答：會計主任比較忙」「（問：甲○○拿到資料後，她有
      沒有看裡面的內容？）答：沒有，因為資料已經夾好了，主任說拿到銀行去辦
      就可以了」「（問：她有沒有擔任會計、或帳目業務？）答：沒有，她是總機
      ，她是接電話的」等語（見九十一年八月廿一日本院訊問筆錄）；又證人李正
      安陳稱：「（問：你在公司擔任什麼職務？）答：企劃」「會計主任把資料弄
      好後，請甲○○拿到銀行櫃檯就可以了，以前有一、二次也是這樣子請他順便
      拿到銀行去」「（問：她有沒有擔任會計、或帳目業務？）答：沒有，她是總
      機，她是接電話的」等語（見九十一年八月廿一日本院訊問筆錄）；又質之上
      訴人甲○○陳稱：「我是高雄高工資訊科畢業」等語。按上訴人甲○○是民國
      七十一年九月十五日生，當時年僅十九歲，甫從高工畢業，即前往台開公司擔
      任電話總機小姐，從事為公司人員轉接電話之工作，並未擔任會計或帳目業務
      ，則其應無何票据上之專業知識，應可認定。
（三）又証人即銀行人員楊嘉茹陳稱：「（問：甲○○拿支票去提示是你承辦的是不
      是？）答看錄影帶是」「（問：支票沒有填日期，妳說這樣不行，妳叫她填日
      期是不是？）答：來龍去脈我忘記了，我們會講說這個沒有填日期是無效票，
      就拿還給她，我不可能叫她填日期」「（問：妳叫她拿回去，多久她就填好了
      ，就拿回來？）答：我忘記了」「（問：她沒有離開位置，就在妳面前填日期
      ，再交給妳，妳應該知道？）答：我忘記了」「（問：錄影帶上有，在妳面前
      填，妳怎麼會忘記？）答：我們業務很多，那天發生什麼狀況我忘記了」等語
      （見九十一年八月廿一日本院訊問筆錄）；又上訴人甲○○陳稱：「（問：妳
      曉不曉得填日期會犯罪？）答：不曉得」「（問：她退還給你，妳多久再遞進
      去？）答：她叫我填日期，我沒有離開櫃台，就直接填日期，就交給她了」「
      （問：妳怎麼知道填那天日期？）答：她叫我填當天的日期」等語（見九十一
      年八月廿一日本院訊問筆錄）。是依當時情況，証人即銀行人員楊嘉茹有告訴
      上訴人說支票沒有填日期，此為其自承，並將支票交還上訴人甲○○，上訴人
      甲○○當場在櫃台填當天日期，並立即交還証人即銀行人員楊嘉茹，其過程僅
      約十秒，是証人即銀行人員楊嘉茹亦有等待上訴人甲○○填妥日期後，繼續為
      之辦理支票提示手續之意思（其他文件如存簿仍在銀行人員處），是上訴人甲
      ○○應是依据銀行人員之指示要填日期，或提醒未填日期，上訴人甲○○才予
      填載日期，亦可認定，此可由銀行人員取回已填載日期完成後之支票，仍繼續
      辦理支票提示手續之動作，獲得証明。
（四）因上訴人甲○○是民國七十一年九月十五日生，當時年僅十九歲，甫從高工畢
      業，即前往台開公司擔任電話總機小姐，從事為公司人員轉接電話之工作，並
      未擔任會計或帳目業務，則其應無何票据上之專業知識，應可認定；又當時是
      因會計主任盧昭吟比較忙，因為上訴人甲○○要去郵局，就請甲○○順便拿支
      票去銀行提示，盧昭吟已經把資料都夾好了，交給甲○○，請上訴人甲○○順
      便幫他辦一下支票提示，是上訴人甲○○僅是代辦，對該支票之兌現與否並無
      任何利害關係，僅是服從公司上級主管之命順便代辦業務範圍之外之事而已（
      如同囑小妹代辦其他瑣事）；又上訴人甲○○是在銀行人員發現並告知支票未
      填載日期才予填載，其填載日期之過程僅約十秒，並未離開櫃台，是上訴人甲
      ○○應是依据銀行人員之指示要填日期，或提醒未填日期，上訴人甲○○才在
      不知利害關係下才予填載，亦可認定。
    綜上所述，因上訴人甲○○僅是代辦，對該支票之兌現與否並無任何利害關係，
    也是在不知利害關係下才予填載日期，其取回支票填載日期僅十秒，並未詳予思
    索，是從客觀上其並無犯罪之認識，亦無犯罪之故意，應可認定，則上訴人辯稱
    伊無偽造有價証券之犯罪故意，應堪採信，此外復查無其他確切証据証明上訴人
    甲○○有何偽造有價証券之犯罪意圖，其犯罪即屬不能証明。
四、原審不察，遽予論科，尚有未洽，上訴人甲○○上訴指摘原判決不當，為有理由
    ，原判決自應予撤銷，並改為上訴人甲○○無罪之判決，以免冤抑。
據上論結，應依刑事訴訟法第三百六十九條第一項前段、第三百六十四條、第三百零
一條第一項，判決如主文。
本案經檢察官張金塗到庭執行職務。
中    華    民    國      九十一      年      九      月     十七   日
                              臺灣高等法院高雄分院刑事第八庭
                                  審判長法官  郭雅美
                                        法官  裕斗
                                        法官  張盛喜
右正本證明與原本無異。
如不服本判決應於收受本判決後十日內向本院提出上訴書狀，其未述上訴理由者，
並得於提起上訴後十日內向本院補提理由書狀（均須按他造當事人之人數附繕本)「
切勿逕送上級法院」。
                                      書記官  魏文常
中    華    民    國      九十一      年      九      月     十七   日
